臺灣高等法院臺中分院刑事判決　　　　100年度上易字第607號
上　訴　人　臺灣臺中地方法院檢察署檢察官
上　訴　人
即　被　告　黃仲青
選任辯護人　楊玉珍　律師
上列上訴人等因被告詐欺案件，不服臺灣臺中地方法院99年度易
字第3743號中華民國100年3月10日第一審判決（起訴案號：臺灣
臺中地方法院檢察署99年度偵字第12526號），提起上訴，本院
判決如下：
    主  文
原判決撤銷。
黃仲青意圖為自己不法之所有，以詐術使人將本人之物交付，處
有期徒刑壹年，減為有期徒刑陸月，如易科罰金，以新臺幣壹仟
元折算壹日。緩刑參年。
    事  實
一、黃仲青為房屋投資客，專以購買二手屋，經整修、改作美容
    一新後，再交由房屋仲介公司介紹買主前來承買。其於民國
    （下同）95年間，將所有之坐落當時臺中縣大雅鄉（現改制
    為臺中市大雅區○○○段389地號土地（應有部分1萬分之72
    ）及坐落其上門牌號碼臺中縣大雅鄉（現改制為臺中市大雅
    區○○○○路117巷33號1樓之建物（係黃仲青於94年6月間
    買進，所在地建案名為「羅馬五期」，下稱系爭房地）出售
    予戴淑美，並在戴淑美尚未付清價款且尚未辦理移轉登記前
    ，即將系爭房地交付予戴淑美在內居住使用，嗣戴淑美於95
    年5月11日為人發覺在上開建物內燒炭自殺身亡。詎黃仲青
    明知系爭房地為曾經發生非自然身故之凶宅，為求能將系爭
    房屋順利銷售出去以賺取價差，竟意圖為自己不法所有，先
    於95年12月20日委託不知情之東誠國際仲介經紀股份有限公
    司旗下之東森房屋大雅民生加盟店（下稱東森房屋）之仲介
    人員賈建民擔任系爭房地委賣之賣方仲介人，並於賈建民為
    其進行「不動產標的現況說明書」之一問一答登載時，隱匿
    系爭房屋為凶宅之事，而使賈建民於該說明書之「本戶（指
    專有部分）於賣方產權持有期間是否曾發生兇殺致死、自殺
    致死或其他非自然身故之情事」欄勾選「無」。嗣有不知情
    之張枝萬透過亦不知情之房仲人員鍾仁正（買方仲介人）之
    介紹，於參觀系爭房屋並閱覽系爭房地之相關證明文件後，
    因而陷於錯誤，而於95年12月25日與黃仲青就系爭房地簽訂
    不動產買賣契約書，並依約陸續支付黃仲青買賣價金共新臺
    幣（下同）265萬元而購得系爭房地。嗣張枝萬辦妥過戶手
    續（因張枝萬信用不佳而未能自行辦理貸款，乃與楊登瑞合
    意借名將系爭房地登記在楊登瑞名下）後即舉家搬入系爭房
    屋居住，嗣後有戴淑美之家屬前來舉行法事施作，張枝萬察
    覺有異，經向鄰人打聽後始知戴淑美曾在該屋內燒炭自殺身
    故之事而悉上情。
二、案經張枝萬訴由臺灣臺中地方法院檢察署檢察官偵查起訴。
    理  由
一、證據能力部分：
    按被告以外之人（包括證人、鑑定人、告訴人、被害人及共
    同被告等）於審判外之陳述雖不符刑事訴訟法第159條之1至
    之4等四條之規定，而經當事人於審判程序同意作為證據，
    法院審酌該言詞陳述或書面陳述作成時之情況，認為適當者
    ，亦得為證據；當事人、代理人或辯護人於法院調查證據時
    ，知有刑事訴訟法第159條第1項不得為證據之情形，而未於
    言詞辯論終結前聲明異議者，視為有前項之同意，同法第
    159條之5定有明文。本件證人張枝萬、戴淑卿、詹雅純、詹
    文堯、涂詩琁、王國基、陳惠鹽、黃麗華、賈建民、鍾仁正
    固均曾於偵查中為陳述（均詳後引用），其性質雖屬傳聞證
    據，查無符合同法第159條之1至之4等前四條之情形，其等
    所為之偵查筆錄內容，業經本院審理時予以提示並告以要旨
    ，且各經檢察官、辯護人及被告等人表示意見。當事人或辯
    護人已知上述筆錄乃傳聞證據，均未於言詞辯論終結前對該
    等筆錄內容異議，依上開規定，是證人等於偵查中之證言已
    擬制同意其有證據能力，本院審酌上開筆錄作成時，無不當
    取供之情形，認為以之作為本案之證據亦屬適當，是其等於
    偵查筆錄之證言自具有證據能力。至本院以下所引用之以及
    卷附之文書卷證資料，因當事人及辯護人並未就有何關於刑
    事訴訟法第159條第1項不得為證據之情形於本院言詞辯論終
    結前聲明異議，且有關本案諸文書卷證資料亦經本院於審理
    期日逐一提示、朗讀，並告以要旨，本院復審酌相關文書卷
    證資料取得，並無證據顯示有何違背程序規定情事，依據上
    述之說明，均應具有證據能力。
二、訊據上訴人即被告黃仲青（下稱被告）固就其於上揭時、地
    將系爭房屋委由東森房屋之仲介人員賈建民銷售，後與告訴
    人張枝萬就系爭房地締結買賣契約，以265萬元成交並移轉
    交屋予告訴人張枝萬居住等情坦承不諱，惟矢口否認有何詐
    欺取財之犯行，辯稱：伊雖然知道案外人戴淑美自殺身亡之
    事，惟不知是在系爭房屋內自殺身亡，當時委託東森房屋銷
    售系爭房屋時，也未在「不動產標的現況說明書」上關於「
    本戶（指專有部分）於賣方產權持有期間是否曾發生兇殺致
    死、自殺致死或其他非自然身故之情事」欄勾選「無」之事
    ，那是房仲人員自行填載，與伊無關云云。經查：
  (一)系爭房地原係被告於94年6月間購得，並登記在被告名下一
    情，有臺中縣雅潭地政事務所土地所有權狀、建物所有權狀
    在卷足稽。而案外人戴淑美於95年間即就系爭房地與被告締
    結買賣契約，並在尚未辦妥貸款、移轉登記前，即先行搬入
    系爭房屋居住一節，業經證人戴淑卿（即戴淑美之胞妹）、
    詹雅純（戴淑美之女兒）、詹文堯（戴淑美之前夫）於偵查
    中具結證述屬實，核與證人涂詩琁（為被告與案外人戴淑美
    就系爭房地買賣辦理過戶貸款事宜之代書）於偵查中結證稱
    ：「（戴淑美買中山北路117巷33號1樓是否你經手？）當初
    黃仲青來找我，代理辦過戶流程，買方信用有瑕疵貸款一直
    下不來，後來沒有辦法過戶撤件」等語（見偵字偵查卷第
    112頁），復於原審結證述：「（檢察官問：戴淑美去買臺
    中市大雅區○○○路117巷33號1樓時，你有無參與？清楚嗎
    ？）當時是被告找我說有一件買賣要辦，買主就是戴淑美，
    所有權人是何人因為事隔已久，案件那麼多，不記得，我是
    做過戶的報稅部分」（見原審卷第64頁）、「（受命法官問
    ：就系爭房屋，被告到底是委託你辦理過戶事宜，還是只辦
    理契稅部分？）我們接到案子應該是整個過戶流程，我的意
    思是說本案戴淑美購屋也是被告委託我辦理整個過戶流程，
    但是這個案子辦到契稅部分就停下來沒有辦。（受命法官問
    ：辦理過戶流程中，身為代書的你手上會握有雙方哪些文件
    ？）權狀、賣方的印鑑證明、雙方的身分證影本、契約書。
    （受命法官問：本案一開始辦理時，這些東西是否都有備齊
    交給你？）證人涂詩旋答是。」等語（見原審卷第67頁）相
    符合。而證人王國基（系爭房屋所處社區之管理員警衛）亦
    於偵查中結證稱：「（管理費本來是戴淑美繳？）是，我有
    收過，本來是黃仲青繳，後來改成戴淑美繳，黃仲青說房子
    賣給戴淑美，以後管理費跟戴淑美收。」（見偵字偵查卷第
    90頁）明確，復有登載系爭房屋於95年3至6月間由案外人戴
    淑美繳納管理費之宏倫管理顧問有限公司各類繳費登記簿在
    卷可稽。是上揭關於案外人戴淑美曾就系爭房地與被告締結
    買賣契約，並於過戶完成前即先行入住等節，實堪認定。而
    案外人戴淑美於95年5月11日經人發現在系爭房屋燒炭自殺
    身故一節，則經證人詹雅純、詹文堯以及陳惠鹽（處理戴淑
    美自殺案件之時任臺中縣警察局豐原分局大雅分駐所員警）
    於偵查中結證明確，並有臺中縣警察局豐原分局98年5月22
    日中縣豐警偵字第0980029299號函暨檢覆戴淑美在臺中縣大
    雅鄉○○○路117巷33號1樓燒炭自殺相關資料乙宗（包括臺
    中縣警察局豐原分局大雅分駐所雅警普字第9505085號刑案
    偵查卷宗、臺中縣警察局豐原分局大雅派出所一般陳報單、
    臺灣臺中地方法院檢察署相驗屍體證明書、詹雅純警詢筆錄
    、員警陳惠鹽製作之臺中縣大雅鄉○○村○○○路117巷33
    號一樓室內圖及戴淑美之遺書）附卷可稽，且經本院調閱台
    灣台中地方法院檢察署95年度相字第818號相驗卷可佐，堪
    予認屬實。
  (二)被告在出售系爭房屋予告訴人時，是否知道案外人戴淑美在
    系爭房屋內燒炭自殺身故：
  1.證人涂詩琁於偵查中結證稱：「當初黃仲青來找我，代理辦
    過戶流程，買方信用有瑕疵貸款一直下不來，後來沒有辦法
    過戶撤件，後來有一天戴淑美的前夫詹先生之前就有合作過
    ，他打電話給我，他問有無受理這個案件，他說他前妻已經
    在裡面燒炭自殺，他告訴我這事，他沒有委託我處理後續。
    我知道之後有跟黃仲青電話聯絡時有講到這件事，他說他會
    去處理。如何處理他沒有講，後來房子又賣給張枝萬我不知
    道，在詹先生跟我聯絡之後，我當天馬上就打電話給黃仲青
    ，詹先生是4、5年前跟我講。（你在電話中跟黃仲青如何說
    ？）我說怎麼有一位詹先生打電話來說他前妻戴淑美在房子
    裡燒炭自殺那是怎麼回事，案子要怎麼處理，他說他處理好
    再跟我聯絡，之前就已經在辦撤件因為一直找不到人，後來
    撤件沒有過戶。」等語（見偵字偵查卷第112頁）；並於原
    審結證稱：「（檢察官問：戴淑美去買臺中市大雅區○○○
    路117巷33號1樓時，你有無參與？清楚嗎？）當時是被告找
    我說有一件買賣要辦，買主就是戴淑美，所有權人是何人因
    為事隔已久，案件那麼多，不記得，我是做過戶的報稅部分
    ，辦到一半有壹個詹先生打電話過來說『戴淑美』在房子發
    生一些事，就是在屋內死亡，原來戴淑美的身分證上配偶欄
    是空白，詹先生打電話來說是戴小姐的前夫，剛好詹先生也
    認識我，就打來問我，我蠻訝異他們是夫妻，也很訝異他太
    太為何會在該屋死亡，詹先生只是想要瞭解一下，就是告訴
    我戴小姐的事情，當時詹先生好像是說戴淑美是在屋內燒炭
    死亡，我就打電話給被告說這件事該如何處理，後續因為事
    隔5、6年不記得了。因為詹先生打電話給我說他前妻在屋內
    自殺，我蠻震驚的，所以印象深刻。（檢察官問：於偵訊中
    證述你有打電話給被告說有一位詹先生打電話來說他的前妻
    在屋內燒炭自殺等語，於偵訊中所述是否屬實？）實在。」
    、「（受命法官問：你在偵查中說本件沒有辦法過戶撤件是
    因為買方信用有問題？）對。（受命法官問：意思是說辦到
    貸款就辦不下去，係於何時撤件？）想不起來。（受命法官
    問：戴淑美信用有瑕疵而無法貸款，有無就此事去找過戴淑
    美或是被告就此部分該如何辦？有無找到人？）戴淑美後來
    我就找不到了。（受命法官問：那案子在詹文堯打電話給你
    之前，是否因為一直找不到戴淑美而一直懸著辦不下去？）
    是。（受命法官問：在你打電話告訴被告說詹文堯打電話給
    你的時候，這些辦理過戶的文件是否都還在你的手上？）在
    。（受命法官問：你打電話給被告有關詹文堯講的這件事時
    ，用意為何？）就是辦過戶的後續流程應該如何跑。（受命
    法官問：被告的回答？）忘記了。（受命法官問：這些文件
    你後來如何處理？）忘記了。後稱應該是還給被告，且是在
    詹文堯打電話給我，我又打電話給被告說戴淑美於屋內燒炭
    自殺後，還給被告的，因為已經辦不下去了。．．．（受命
    法官問：剛剛給你看過詹文堯於偵查中證述內容，他說他打
    電話給你時，有提到想要退90萬元訂金之事？）他稍微提到
    90萬元訂金之事，有說到想要退該屋，因為他太太已經在該
    屋自殺，他們不想要那棟房子。」等語（見原審卷第67至68
    頁）明確。而證人詹文堯亦於偵查中結證稱：「是在戴淑美
    去世之後才知道她有向被告買系爭房屋，並已經付了部分價
    金，當時有找大雅的涂代書協請被告將戴淑美繳交的定金予
    以退還，但是被告反而寄存證信函要求我們履行戴淑美所簽
    立的合約」等語（見偵字偵查卷第79至80頁）。以證人涂詩
    琁所述代辦經過，堪認與一般房屋買賣過戶情節相符，而證
    人詹文堯身為案外人戴淑美之前夫，就此等足以觸景生情之
    物，其家人不想繼續擁有該屋而想要解約請求返還價金，亦
    屬常情，該等證人證述內容實堪採信。由證人涂詩琁、詹文
    堯上揭證述內容可知，關於案外人戴淑美向被告承買系爭房
    地之過戶、貸款事宜係由被告委由證人涂詩琁辦理，惟辦理
    到一半即因案外人戴淑美信用問題而無法繼續，嗣有證人詹
    文堯打電話給證人涂詩琁告知案外人戴淑美在系爭房地內燒
    炭自殺身故之事，持有過戶文件之證人涂詩琁自然會立即將
    此事通知賣方即被告，況證人涂詩琁已結證稱：手裡與案外
    人戴淑美有關之代辦案件僅此一件、詹文堯打電話來問應該
    就是問這件事情，跟被告講也就是指承辦的這一件等語，是
    被告就此自無不知情之理，所辯：證人涂詩琁沒有告知案外
    人戴淑美是在系爭房屋內燒炭自殺身故云云，洵屬事後矯飾
    卸責之詞，不足採認。
  2.證人黃麗華（曾任羅馬五期社區主任委員）於原審結證稱：
    被告是在其居住之羅馬五期社區從事房屋仲介買賣之人，忘
    記是否曾經跟被告就戴淑美在社區房屋內燒炭自殺身故之事
    討論過，也不記得是不是在告訴人張枝萬購買系爭房屋後才
    跟被告談到此事等語（見原審卷第69至70頁），惟其亦同時
    證稱：「（受命法官問：剛剛一直表示因為這件事情已經距
    離現在太久所以不記得，於偵查中檢察官問你時，是否依照
    印象回答？）是，我是依據印象據實陳述。」等語（見原審
    卷第70頁）。衡諸證人黃麗華於偵查中結證稱：在95年5 月
    間是羅馬五期社區的主委，當時知道戴淑美在社區房屋內自
    殺之事，在95年任職主委期間應該有跟被告在守衛室碰面時
    討論過此事，說事情到底怎麼會這樣，被告說對方沒有繳尾
    款，知道戴淑美在系爭房屋內燒炭自殺身亡，因為那時大家
    都知道，碰面也不用問很多，被告說她繳不起尾款還是怎樣
    等語（見偵字偵查卷第112至113頁），而該偵查訊問時間係
    在99年10月8日，以距案發時點距離之遠近與常人記憶清晰
    與否係呈反比觀之，當以距離事發時較近之記憶為可採。況
    證人黃麗華於原審亦證稱：因為本件關於戴淑美自殺、後來
    房屋又賣給張枝萬的事情發生訴訟，結果自己要當證人覺得
    很煩，所以在審理中已不願再回想此事等語，而依常情觀之
    ，證人黃麗華於案外人戴淑美自殺身故時係該社區之住戶兼
    主任委員，就此事自當有所知悉，其會在與於該羅馬五期社
    區從事房屋仲介事宜之被告見面時提及此事，亦與常情不悖
    ，益徵證人黃麗華於偵查中之結證內容與事實相符之處。被
    告所辯：是在告訴人購得系爭房屋之後才在社區中庭碰到證
    人黃麗華並提及戴淑美自殺之事云云，核屬事後卸責之詞而
    不堪憑採。
  3.系爭房屋在案外人戴淑美經人發現燒炭自殺身故之後至出殯
    前，屋內均留有濃厚之燒炭味，且事後屋內有關案外人戴淑
    美及其女兒詹雅純之物品，案外人戴淑美之家屬尚未及進行
    處理，即因房屋門鎖遭更換導致無法入內處理等節，分別據
    證人詹雅純、詹文堯於偵查中結證明確（證人詹雅純部分見
    偵字偵查卷第62、64、96頁，證人詹文堯部分見偵字偵查卷
    第79至80、95至97頁）。而被告彼時正係系爭房屋之所有權
    人，則有利害關係且會入內進行遺物處理、更換門鎖之人，
    除被告外，實不作另外第二人想。且正因為被告係系爭房屋
    之所有權人，故該屋內發生案外人戴淑美燒炭自殺此一重大
    事故，依一般民間習俗，即便自殺身亡之人之遺物已經處理
    掉，尚有進行法事以消災解厄之習俗，被告豈有不經人告知
    之可能？況被告係從事投資房屋購置轉售之投資客，就此等
    重大事由自無不予以關切之理，被告徒以：案發時那幾天剛
    好出國前往日本、不在台灣所以不知情云云資為辯解，據此
    益徵被告所辯與常情不符而無足憑採。綜上證人所述及客觀
    常情判斷，被告於案外人戴淑美於系爭房屋內燒炭自殺身故
    後、出售系爭房屋予告訴人張枝萬之前，即已明確知悉。
  (三)被告於出售系爭房屋時，未將案外人戴淑美於該屋內自殺身
    故之事對仲介人員、購屋之告訴人進行告知：
  1.系爭房屋之不動產標的現狀說明書上關於「本戶（指專有部
    分）於賣方產權持有期間是否曾發生兇殺致死、自殺致死或
    其他非自然身故之情事」一欄係經勾選「否」一節，有不動
    產標的現況說明書影本在卷可稽（見他字偵查卷第58頁）；
    另告訴人向被告承買系爭房屋之不動產買賣契約書內關於「
    第五條」之擔保責任說明亦載明：「四除不動產說明已載明
    者外，乙方保證本買賣標的之主建物（指專有部分）在其產
    權持有期間，絕無發生兇殺致死、自殺致死或其他非自然身
    故之情事。乙方如有違反此項保證，願無條件同意甲方解除
    契約，並賠償甲方因此所生之損失。甲乙雙方另有約定者，
    從其約定。」等情，亦有該買賣契約書影本附於卷內足堪憑
    採（見他字偵查卷第35頁），而上揭文件均經被告親筆簽名
    之事，亦為被告所是認在卷（見他字偵查卷第53頁），堪為
    認定。
  2.該等「不動產標的現狀說明書」係賣方仲介人賈建民對被告
    以進行一問一答之方式予以填寫勾選並交由被告簽名等情，
    業據證人賈建民於偵查中結證稱：「（檢察官問：大雅鄉○
    ○○路117巷33號1樓是否你仲介？）我是賣方仲介，當時已
    是市場上流通的物件，所有人都可以賣，賣方本身在大雅市
    區從事仲介，我去找他寫物況說明書，有問到是否凶宅，他
    說不是，我就勾不是。（檢察官問：你知道這屋子曾發生自
    殺案？）不知道。（檢察官問：黃仲青說簽說明書時都是空
    白的？）不可能，一定是簽完後他才簽。」等語（見偵字偵
    查卷第45至46頁）明確；復於原審結證述：「（受命法官問
    ：一般在接到物件之後，你們的標準作業流程？）委託者將
    物件委託給我們之後，業務會簽專任委託書或是一般委託書
    ，目的是表明要委託我們銷售該房屋，委託書裡面會有壹份
    不動產標的現況說明書，我們會在這時候對委託者一問一答
    進行勾選，這也是在剛委託我們時，一併簽署的文件之一。
    再來就由業務帶同客人去看。（受命法官問：剛剛你說委託
    書、現況說明書會否可能在還沒有簽委託書，先帶客人去看
    屋後，客人表示想要買，再回來請委託人補簽？）若沒有簽
    委託書，對仲介人員及買方都沒有保障，所以一定要在帶客
    人去之前就先簽好才可以，這是我們從事仲介業務人員的基
    本規範。（受命法官問：在你們對客戶做不動產現況說明書
    時，會否要求委託人據實說明？）一般的作法就是我們問委
    託人回答，我們就照委託人的答覆進行勾選，不會特別告知
    委託人是否一定要據實回答，基本上是他們答什麼我們就勾
    什麼，最後再讓委託人進行簽名。（受命法官問：是否記得
    曾經於95年12月間受被告委託仲介位於臺中市大雅區○○○
    路117巷33號1樓房屋之事？）是有這件事。（受命法官問：
    提示99偵12526號卷第30頁至36頁，對於這些文件是否有印
    象？）這些都是我寫的沒錯。．．．（受命法官問：請你回
    想一下在勾選不動產標的現況說明書時，是否是壹個問題、
    壹個問題一一詢問？）我想他也是房仲的高手，這些程序他
    應該非常清楚，公司也不容許我們沒有簽，之前在我偵查中
    作證時，被告說我們拿空白的屋況說明書給他簽，但是我到
    現在還想不通他為何這樣說，我當時確實有一一詢問，並一
    一勾選，再請被告簽名，這是我們應該做的動作，況且我剛
    剛有說公司不容許我們拿空白的說明書給委託人簽署，我想
    委託人也不願意在空白的說明書上簽名。」等語（見原審卷
    第70至71頁）屬實。則以被告自承係專業之房屋投資客及其
    投資模式，就此等制式之屋況說明書之內容自無不知之理，
    更遑論該內容中有關出售標的是否為「凶宅」此一在民間相
    當重視之購屋要件之事，其在證人賈建民進行詢問時未據實
    告知案外人戴淑美在該屋內自殺之事，自屬明知而未告知無
    訛。縱該等屋況說明書係證人賈建民所自行填載，亦係因被
    告並未在物件出售前就該事進行告知所致，被告明知該屋為
    一般認知中之凶宅，竟未在委託仲介進行銷售時就此重要之
    點進行揭示、告知，自屬隱匿，被告雖辯稱「並未親自填寫
    屋況說明書」云云，解其隱匿此等房屋交易中依常情對買方
    屬於重要之點之事之行為，委無可信。又依據證人即告訴人
    張枝萬於偵查及原審中之指證述，及證人鍾仁正（買方仲介
    人）於偵查中之結證內容，均可知悉被告於買方仲介人帶同
    告訴人前往系爭房屋進行觀看、議價之過程中，均未曾告知
    有關該屋內曾發生有人燒炭自殺身故之事，應屬無疑。
  (四)按有人「非自然身故」情事之房屋，即一般所稱之「凶宅」
    ，至於凶宅之定義，依目前房屋仲介業之規範即內政部所頒
    「房地產委託銷售契約範本」，泛指「曾發生兇殺或自殺致
    死案件」之房屋。此一因素，雖或未對此類房屋造成直接「
    物理性」之損傷，惟就一般社會大眾而言，仍屬於心理層面
    的嫌惡狀況，對於居住於內之住戶而言，除對於居住品質會
    發生疑慮外，在心理層面上亦會造成相當之負面影響，因此
    在房地產交易市場及實務經驗中，有此種狀況之房屋，均會
    嚴重影響購買及居住意願，其個別條件自產生負面評價，造
    成經濟性之價值減損，進而影響其交易價格。是交易之房屋
    內有無「非自然身故」之情形，為一般人決定購買與否之重
    要判斷資訊，此資訊應列入不動產交易（仲介或拍賣）應揭
    露之事項。亦即一般購買者若知有上情，多心生畏怖而無購
    買意願，就供給與需求之角度觀察，足以影響系爭房地之交
    易價值甚鉅，應認屬交易上之重大瑕疵。是綜前所述，本件
    被告無論是在與仲介方簽訂委賣契約、與買方簽訂買賣契約
    之過程中，均未曾就其所知關於該屋在一般經驗內有因案外
    人在其內自殺身故之事而屬於「凶宅」之事進行告知等情，
    乃屬明確。而被告係以265萬元之價格將系爭房屋出售予告
    訴人張枝萬，該等價格係合於當時該地一般正常房屋之售價
    一節，業據證人賈建民於原審結證明確，衡諸被告持有系爭
    房地產權時，其貸款之本金最高限額為250萬元，有土地暨
    建物登記謄本附卷可參（見他字偵查卷第69頁）。告訴人張
    枝萬購屋登記於楊登瑞名下之土地暨建物登記謄本之本金最
    高限額抵押為264萬元（見他字偵查卷第37頁），是被告顯
    然係以相當於市價之價格將系爭房地出售予告訴人，被告犯
    行事證明確，應依法予以論科。
三、按具有告知義務，而事實上隱匿不告知，使對方陷於錯誤而
    交付財物，亦可成立詐欺罪；消費者購買房屋暨土地時，均
    將停車位列為重要考慮因素，是故停車位究屬法定停車位或
    獎勵停車位，自亦成為買賣契約之重要事項，其價格認知自
    有不同，隱匿而不告知承購人，使有研判機會以決定購買與
    否，自屬施用詐術甚明（最高法院87年度台非字第100號裁
    判要旨參照）。次按一個欺罔行為先取得金錢債權，嗣而交
    付現金者，應構成詐欺取財罪（最高法院25年非字第119號
    判例參照）。本件被告依契約對告訴人負有告知該屋內曾發
    生非自然身故之有人在屋內燒炭自殺身亡事件之義務，竟隱
    匿不告知，致使告訴人陷於錯誤，誤認系爭房屋並非凶宅，
    而未行使解除買賣契約或減少價金之權利，進而依原訂買賣
    契約內容，如數交付其餘按市價所約定之買賣價金，被告應
    構成刑法第339條第1項之詐欺取財罪。
四、原判決認被告罪證明確而予科刑，固非無見，惟查：被告於
    上訴本院後，已經與告訴人達成民事調解，賠償告訴人之損
    害，有卷附台灣台中地方法院100年度司中調字第1887號調
    解程序筆錄、金融機構匯款申請書影本在卷可憑（見本院卷
    第143至146頁），並經告訴人向本院陳明原諒被告之意旨（
    見本院卷第84、91頁），犯罪後態度良好，原判決量刑未及
    審酌上情，因而失之過重而有未洽。被告否認有詐欺犯行提
    起上訴，檢察官提起上訴，請求從重量刑，依上開說明固然
    俱無理由，惟原判決既有可議之處，自無可維持，應由本院
    將原判決撤銷改判。爰審酌本件告訴人購得俗稱「凶宅」之
    房屋，被告身為專業之房屋投資客，復為登記在案之不動產
    經紀人，未能以專業、誠信之態度與他人進行交易，僅為求
    能順利託售俗稱「凶宅」之系爭房屋，竟隱匿交易上足以影
    響購買意願或交易價值之重大事項，致告訴人因而陷於錯誤
    購入系爭房屋，其犯罪之動機、目的、手段均無足為採，姑
    念其犯罪後已經與告訴人達成民事調解，賠償告訴人損害而
    取得原諒等一切情狀，量處被告如主文第二項所示之刑，以
    示懲儆；公訴人起訴雖求刑2年，惟本院已斟酌上揭情狀，
    認檢察官對被告之求刑過重。被告行為後，中華民國九十六
    年罪犯減刑條例於96年7月4日制定公布，並自96年7月16日
    施行，而按「犯罪在中華民國96年4月24日以前者，除本條
    例另有規定外，依下列規定減刑：一死刑減為無期徒刑。
    二無期徒刑減為有期徒刑二十年。三有期徒刑、拘役或罰金
    ，減其刑期或金額二分之一」，中華民國九十六年罪犯減刑
    條例第2條第1項定有明文。被告所為本案犯行時間係在96年
    4月24日以前，本院就其所犯前揭刑法第339條第1項之詐欺
    取財罪所宣告之刑未逾1年6月，是本案不在該條例第3條第1
    項各款不予減刑之列，應依上開規定予以減刑二分之一，減
    為有期徒刑6月，並諭知易科罰金之折算標準。查被告未曾
    因故意犯罪而受有期徒刑以上刑之宣告，有台灣高等法院被
    告全國刑案紀錄表在卷可憑，本院認被告經本案偵查、審判
    程序及刑罰之宣告後，當知警惕而無再犯之虞，所宣告之刑
    以暫不執行為宜，乃併宣告緩刑3年，以啟自新。
據上論斷，應依刑事訴訟法第369條第1項前段、第364條、第299
第1項前段，刑法第339條第1項、第41條第1項前段、第74條第1
項第1款，刑法施行法第1條之1，中華民國九十六年罪犯減刑條
例第2條第1項第3款、第7條第1項、第9條，判決如主文。
本案經檢察官簡文鎮到庭執行職務。
中    華    民    國   100    年    9     月    8     日
            刑事第十庭    審判長法  官  江  錫  麟
                                法  官  周  瑞  芬
                                法  官  陳      葳
以上正本證明與原本無異。
不得上訴。
                                書記官  陳  文  琴
中    華    民    國   100    年    9     月    8     日
附錄論罪科刑法條：
刑法第339條：
  意圖為自己或第三人不法之所有，以詐術使人將本人或第三人
  之物交付者，處5年以下有期徒刑、拘役或科或併科1千元以下
  罰金。
  以前項方法得財產上不法之利益或使第三人得之者，亦同。
  前二項之未遂犯罰之。